【裁判字號】    99,上易,2279
【裁判日期】    991123
【裁判案由】    違反菸酒管理法
【裁判全文】
臺灣高等法院刑事判決                99年度上易字第2279號
上  訴  人  臺灣士林地方法院檢察署檢察官
被      告  黃瑞雄
選任辯護人  陳錦隆律師
選任辯護人  陳維鈞律師
上列上訴人因被告違反菸酒管理法案件，不服臺灣士林地方法院
98年度易字第378號，中華民國99年8月25日第一審判決（起訴案
號：臺灣士林地方法院檢察署97年度偵字第14527號、98年度偵
字第530號），提起上訴，本院判決如下：
    主  文
上訴駁回。
    理  由
一、公訴意旨：被告黃瑞雄於民國97年4月24日以王文村（另為
    不起訴處分）名義，在臺北市內湖區○○○路○段123巷28號
    6樓之6設立德寶菸草有限公司（下稱德寶公司），為德寶公
    司實際負責人，乃大陸安徽中煙工業公司所生產都寶香菸在
    臺唯一代理商。竟思以合法掩護非法之方式，先於同年6月
    、8月間，各自中煙公司進口並申報完稅都寶香菸各900箱。
    另被告黃瑞雄為謀取不法利益，與綽號「金仔武」之人基於
    非法輸入都寶香菸之犯意聯絡，於同年6至10月間，由被告
    黃瑞雄在香港地區將7650箱都寶香菸交給「金仔武」，「金
    仔武」則於同年6至10月間自香港地區分批將上揭都寶香菸
    私自輸入臺灣後，再交由被告黃瑞雄轉賣給經銷商。嗣經內
    政部警政署保安警察第三總隊第二大隊搜索查獲，並扣得被
    告黃瑞雄所有隨身碟2支、銀行匯款資料1份、銀行存摺10本
    及走私都寶香菸1863箱，因指被告黃瑞雄涉犯菸酒管理法第
    第46條第4項之輸入私煙罪嫌。
二、按犯罪事實應依證據認定之，無證據不得認定其犯罪事實；
    又不能證明被告犯罪者，應諭知無罪之判決，刑事訴訟法第
    154條第2項、第301條第1項分別定有明文。又認定犯罪事實
    ，須依積極證據，苟積極證據不足為不利於被告事實之認定
    時，即應為有利於被告之認定，更不必有何有利之證據，最
    高法院30年上字第816號判例可資參照。又所謂「積極證據
    足以為不利被告事實之認定」，依據同院76年臺上字第4986
    號判例意旨，係指據為訴訟上證明之全盤證據資料，在客觀
    上已達於通常一般之人均不致於有所懷疑，而得確信被告確
    曾犯罪之程度；若未達到此一程度，而有合理懷疑之存在時
    ，即無從為被告有罪之確信。且按認定犯罪事實應依證據，
    為刑事訴訟法所明定，故被告否認犯罪事實所持之辯解，縱
    屬不能成立，仍非有積極證據足以證明其犯罪行為，不能遽
    為有罪之認定（最高法院30年上字第1831號判例參照）。又
    依刑事訴訟法第161條第1項之規定：檢察官就被告犯罪事實
    ，應負舉證責任，並指出證明之方法。因此，檢察官對於起
    訴之犯罪事實，應負提出證據及說服之實質舉證責任。倘其
    所提出之證據，不足為被告有罪之積極證明，或其指出證明
    之方法，無從說服法院以形成被告有罪之心證，基於無罪推
    定之原則，自應為被告無罪判決之諭知，亦有最高法院92年
    台上字第128號判例要旨足參。
三、檢察官指被告黃瑞雄違反菸酒管理法第46條第4項之輸入私
    煙罪嫌，無非以被告黃瑞雄於警詢時坦承將私煙矇混合法進
    口之香菸等語，證人黃鈴珠證述及所製作之盤整各區庫存表
    中有記載完稅、未完稅香菸之銷貨紀錄、未完稅香菸之銷貨
    金額低於完稅香菸，證人楊子敬有為「金仔武」承租倉庫等
    證據為其主要論據。惟訊之被告黃瑞雄堅決否認有何輸入私
    煙之犯行，堅稱：伊向大陸合法進口都寶香菸，有部分在香
    港分次販售予姓金之人，該姓金之人不是叫「金仔武」，這
    是警方自己取的名字，97年6、7月間因姓金之人突然打電話
    說來到高雄，伊便請楊子敬前往接機，楊子敬回報說姓金之
    人想租用倉庫，伊基於人情，遂請楊子敬幫忙承租，之後姓
    金之人才告知租用之倉庫內有香菸要伊幫忙處理，否則要低
    價銷售到市場上，伊擔心低價銷售衝擊市場，只好向該姓金
    之人購買香菸並銷售，但對於姓金之人如何輸入私煙，伊並
    不知情等語。
四、經查：
(一)、按菸酒管理法第46條第4項之「輸入」定義係指將管制物品
    未經許可自境外私運至我國領土內而言，換言之，必須有相
    當證據證明被告有參與「輸入」私煙之犯行，方得以輸入私
    煙罪相繩甚明，而「輸入」私煙之要件，應包含自何境外地
    點輸入、行進路線、輸入方式、抵達我國境內之地點、接駁
    方式等情，然依證人即本案檢舉人A1到庭證稱：我於97年6
    、7月間是因為阿志白色貨車輪胎爆胎來給我修理，才認識
    他，只知他的工作是在為都寶公司送菸，他住北部，我沒有
    聯絡電話，是阿志要我去德寶公司上班送菸。我不知道德寶
    公司地點，也不知道負責人，但阿志曾帶我去德寶公司在高
    雄縣仁武鄉○○村○○路19-9號的倉庫載香菸，再與阿志送
    菸到高雄市○○○路的大榮貨運，是阿志告知德寶公司實際
    負責人為「雄仔」，我聽阿志說綽號楊仔、德仔、陳仔負責
    走私菸品改裝及運送，改裝是指分成25條1箱，這樣比較好
    賣，警察比較不會查，德寶公司向安徽菸廠訂製9400多箱香
    菸，阿志說德寶公司於宜蘭縣南方澳漁港利用漁船從地下密
    道將菸品走私入境，我不知道地下密道在何處，只知道在宜
    蘭，我也沒去過，但是新聞有報導過，阿志告訴我是由綽號
    蔡仔、吳仔、陳仔、葉仔等私梟幫他們走私，走私方式是從
    菲律賓過來，至於如何將菸運到菲律賓，則不清楚，但我不
    知蔡仔、吳仔、陳仔、葉仔真實姓名為何，我交給保三總隊
    德寶公司的內部組織編制圖、德寶公司銀行帳戶，都是在阿
    志車內拿到的，我無法確認「阿志」是否為陳志浩，我不認
    識楊子敬、金仔武、陳保才、陳金龍，是阿志說他所送的德
    寶公司香菸是走私來的，並說德寶公司是掛羊頭賣狗肉，如
    果1萬箱只有1千箱是合法進口的，除了高雄仁武鄉倉庫外，
    我沒有去過其他倉庫等語（見原審卷(二)第177至184頁），查
    證人A1所述均係聽聞「阿志」所述，卻無法指認「阿志」為
    何人、真實姓名為何或聯絡方式，是以，證人A1所述是否可
    信已然成疑。又本案查獲地點既非在宜蘭南方澳漁港，亦非
    在任何運送船舶、接駁車輛、港口密道或抵達我國境內之接
    駁地點、車輛，而係在被告經營之都寶公司及其各經銷商處
    ，此有搜索扣押筆錄在卷可參（見偵卷1第198頁至第735頁
    ），是以，本案查獲香菸之來源係自何境外地點輸入，何船
    舶、航空器或方式輸入、抵達我國境內何處及以何方式接駁
    運送等情，並未據檢察官提出相關證據證明，另新聞報導雖
    曾提及於97年7月12日在宜蘭南方澳漁港查獲走私都寶香菸
    540箱，但遭查獲者係陳金龍等人，且並無相關事證足資證
    明渠等所為該當於「輸入」私煙之要件，而經臺灣宜蘭地方
    法院檢察署檢察官偵查後以97年度偵字第2671號為不起訴處
    分，亦有剪報、不起訴處分書等件附卷可稽（見偵卷2第32
    至33頁、偵卷3第11至13頁），顯從無從證明證人A1所述之
    新聞報導與本案有何相關性，是證人A1所述尚難採為不利被
    告之認定。
(二)、至證人即被告員工楊子敬雖於97年7月10日起，以每月4萬8
    千元承租高雄縣仁武鄉五和村五和巷19-9號倉庫（下簡稱仁
    武倉庫）一節，據證人楊子敬於原審審理時到庭證述明確，
    並有租賃契約書在卷可參（見偵卷2第11頁）。而員警於97
    年9月10日勘查前開倉庫時，發現德寶公司所有之0807-WT號
    貨車在該處搬運物品，有現場蒐證照片、車籍資料在卷可佐
    （見偵卷2第31、15頁），然本案發動搜索時，並未在前揭
    倉庫查獲任何香菸，此有搜索扣押筆錄在卷可按（見偵卷1
    第198至735頁），是以，本案查獲之香菸是否均如證人A1所
    述來自仁武倉庫，顯然有疑。另證人楊子敬固於原審審理時
    證稱：仁武倉庫的鑰匙，由香港老闆拿走，我不曾將德寶公
    司香菸載運、存放在仁武倉庫，但曾到該倉庫載貨直接配發
    給經銷商，是被告打電話告訴我品項、數量後去載的，每次
    到那邊超商就會有人來找我，仁武倉庫的香菸和德寶公司的
    香菸是一樣的，我不知道仁武倉庫的香菸從何而來，不知道
    公司有無買賣私煙等語，然縱上開仁武倉庫係證人楊子敬所
    承租，並曾依被告指示前往該倉庫載運都寶香菸一節屬實，
    但因存放、載運香菸之地點及證人楊子敬所負責之香菸運送
    途徑均已在我國境內，是依證人楊子敬前揭證詞，亦無法證
    明仁武倉庫之香菸係自何境外地點輸入。
(三)、被告固於警詢、偵查、原審及本院審理時均坦承在香港地區
    ，將都寶香菸販售予姓金之人，該姓金之人走私進口臺灣後
    ，再將都寶香菸販售予伊，伊再銷往各經銷商等語，然自始
    均未自白或供述有參與姓金之人走私輸入私煙到臺灣之事實
    ，此參照被告自警詢起迄本院審理時之歷次筆錄可明，亦與
    證人A1所述自菲律賓走私進入臺灣，不認識姓金之人等節不
    同，是以，依被告前開供述至多僅能證明被告有買賣私煙之
    事實，尚無從遽認有何走私輸入私煙情事。又證人黃鈴珠固
    於警偵訊證稱：被告於97年7月至10月間合法進口焦油含量
    5mg、7mg之完稅都寶香菸1800箱，依被告指示製作之7-10月
    份盤整各區庫存「外倉」指無完稅證明（無統一發票）之都
    寶香菸共計3,079箱，並製作97年7月21日進貨成本合庫匯款
    3,150,000元、97年7月31日進貨成本3,150,000元，97年9月
    30日進貨成本支出陽信匯款2,897,500元、合庫匯款5,032,5
    00元、合庫匯款1,509,500元、97年10月14日陽信匯款1,890
    , 000元、97年10月20日陽信匯款118,970元、97年10月26日
    陽信匯款368,900元等無完稅香菸之匯款帳冊紀錄等語，亦
    有盤整各區庫存表、德寶公司收支明細等帳冊資料、進口報
    單在卷可按（見警卷第32至37、93、96、98至100、109-2至
    148頁），亦僅可證明被告有買賣及持有私煙之事實，尚難
    憑此推論被告有參與輸入私煙之犯行。
(四)、查被告確有合法進口都寶香菸，有前揭進口報單在卷可稽，
    然進口之完稅或未稅香菸於包裝、外觀、字樣並無二致，此
    有財政部國庫署99年1月20日臺庫中一字第09903303440號函
    及附件（見原審卷(二)第142至149頁），從而，無法單純自外
    觀判別何者係證人A1所述載運自仁武倉庫之私煙，縱然被告
    販入私煙矇混合法進口完稅煙加以銷售予經銷商，亦難以此
    認定被告有何輸入私煙之犯行，況檢察官認為被告與該姓金
    之人有輸入私煙之犯意聯絡與行為分擔，卻僅憑被告自行供
    稱之姓金之人，並無證據佐證被告前開供述之真實性，以及
    被告係分擔「輸入」私煙何部分構成要件行為。
五、綜上所述，檢察官所提出之證據，尚不能使本院形成被告有
    罪之確信。此外，復查無其他積極證據足資證明被告有何被
    訴輸入私煙犯行。揆諸首揭說明，自屬不能證明被告犯罪。
    原審以不能證明被告犯罪，而為被告無罪之判決，並無違誤
    。檢察官以證人A1之證詞有證據能力，且依黃鈴珠之證詞，
    可證被告以合法掩飾非法混搭進口行為，而被告復未能提供
    「金仔武」之真實姓名年籍供查證，並坦承以員工楊子敬名
    義承租仁武倉庫存放私煙，所供賣菸給「金仔武」，「金仔
    武」進口香菸回賣之交易方式與交易常情有違等等為由，指
    摘原判決不當，然本件尚不足以認定被告有輸入私煙犯行，
    已如前述，檢察官上訴意旨所指各節，均無理由，應予駁回
    。
據上論斷，應依刑事訴訟法第368條，判決如主文。
本案經檢察官林炳雄到庭執行職務。
中    華    民    國    99    年    11    月    23    日
                  刑事第二十二庭審判長法  官  郭雅美
                                      法  官  洪于智
                                      法  官  李麗珠
以上正本證明與原本無異。
不得上訴。
                                      書記官  陳禹任
中    華    民    國    99    年    11    月    29    日

司法院資訊處製作；財團法人民間司法改革基金會備份。
